【裁判字號】    97,審抗,22
【裁判日期】    970117
【裁判案由】    拍賣抵押物
【裁判全文】
臺灣高雄地方法院民事裁定              97年度審抗字第22號
抗  告  人  甲○○
相  對  人  台灣土地銀行股份有限公司
法定代理人  乙○○
訴訟代理人  丙○○
上列抗告人因與相對人間拍賣抵押物事件，對於中華民國96年11
月28日本院96年度拍字第3267號所為裁定，提起抗告，裁定如下
：
    主  文
抗告駁回。
抗告程序費用新台幣壹仟元由抗告人負擔。
    理  由
一、按抵押權人於債權已屆清償期而未受清償者，得聲請法院拍
    賣抵押物，就其賣得價金而受清償，民法第873 條第1 項定
    有明文。又聲請拍賣抵押物，原屬非訟事件，祇須其抵押權
    已經依法登記，且債權已屆清償期而未受清償，法院即應為
    准許拍賣之裁定。至於為拍賣程序基礎之私法上權利有瑕疵
    或實際上之清償期有無變更等情事，則應由爭執其權利之人
    提起訴訟，以資救濟，而非依抗告程序聲明不服。亦有最高
    法院49年台抗字第244 號、58年台抗字第524 號判例意旨可
    供參酌。則抵押權人依上開規定聲請拍賣抵押物，係屬非訟
    事件，且法院所為准駁之裁定，並無就抵押債權及抵押權之
    存否為實質上判斷確認之效力。祗須其抵押權在形式上已依
    法登記，且所擔保之抵押債權經形式上審查結果亦已屆清償
    期而未受清償，法院即應為准許拍賣抵押物之裁定。至於就
    實體上法律關係有爭執之人，為求保護其權利，應另提起訴
    訟以求解決，而非依以抗告程序為救濟。
二、本件相對人主張其對抗告人有原裁定所載之債權（依借據所
    載分別為新台幣328萬元及200萬元），並以原裁定主文所示
    之不動產設定抵押權，且經依法登記，該債權又已屆清償期
    而未受清償等情，有相對人提出之借據、抵押權設定契約書
    、他項權利證明書及土地並建物登記謄本在卷可稽，原法院
    經審核結果，依上開規定准許相對人拍賣抵押物之聲請，即
    與法律規定相符而無違誤。
三、抗告意旨雖陳稱伊有還款誠意，實因受人倒閉致未能正常繳
    款，然伊有與抗告人溝通並達成最慢應於96年底前全部補齊
    應繳款項之共識，但抗告人竟仍提前提出聲請，況拍賣並非
    即可於短期內拍定，且徒增負擔，對相對人而言亦非有利，
    爰請求廢棄原裁定等語。然依抗告人所述，並不否認有未依
    約清償之情事，僅爭執有達成協議清償方案及拍賣有無實益
    之情事，而此等事項均屬實體上權利義務有無之爭執，依上
    開說明，並非本件抗告程序所得審酌，抗告人就此部分若有
    爭執應另行起訴以資解決。則其據以提起本件抗告，請求廢
    棄原裁定，即無理由，應予駁回。
四、據上論結：本件抗告為無理由，依非訟事件法第46條、第21
    條第2 項、第24條第1 項，民事訴訟法第495 條之1 第1 項
    、第449 條第1 項、第78條，裁定如主文。
中    華    民    國    97    年    1     月    17    日
                            民事第二庭
                                審判長法  官  林紀元
                                      法  官  蘇姿月
                                      法  官  楊國祥
以上正本證明與原本無異。
如不服本裁定應於送達後10日內向本院提出再抗告狀，並繳納再
抗告費新台幣1000元。再為抗告應以適用法規顯有錯誤為理由，
並經本院之許可，該許可以原裁定所涉及之法律見解具有原則上
重要性者為限。
中    華    民    國    97    年    1     月    17    日
                                      書記官  林怡君


司法院資訊處製作；財團法人民間司法改革基金會備份。
